【裁判字號】    99,家聲,71
【裁判日期】    990412
【裁判案由】    聲請變更子女姓氏
【裁判全文】
臺灣屏東地方法院民事裁定              99年度家聲字第71號
聲  請  人  甲○○
            乙○○
上列當事人間聲請變更子女姓氏事件，本院裁定如下：
    主  文
聲請駁回。
聲請費用新臺幣壹仟元由聲請人負擔。
    理  由
一、本件聲請意旨略以：聲請人主張其父親阮基吉與母親李上珠
    贅婚，育有五名子女，約定前三名子女從母姓，是聲請人甲
    ○○、乙○○係三女、四女，故從父姓。父親阮基吉於民國
    98年3 月30日死亡，生前雖同意聲請人變更姓氏為母姓「李
    」，惟未即立書面辦理，為使子女姓氏統一，爰依民法第10
    59條之規定，聲請變更其姓氏為母姓「李」等語，並提出戶
    籍謄本為證。
二、按有下列各款情形之一，且有事實足認子女之姓氏對其有不
    利之影響時，父母之一方或子女得請求法院宣告變更子女之
    姓氏為父姓或母姓：一、父母離婚者。二、父母之一方或雙
    方死亡者。三、父母之一方或雙方生死不明滿三年者。四、
    父母之一方曾有或現有未盡扶養義務滿二年者；第一千零五
    十九條第二項至第五項之規定，於收養之情形準用之，民法
    第1059條第5 項、第1078條第3 項分別定有明文。是聲請變
    更子女之姓氏，除符合上開條項各款規定之情事外，尚須有
    事實足認該子女之姓氏對其有不利之影響，始足當之。而不
    利之影響須為法律上不利益，且依法益權衡與比例原則，須
    斟酌子女之原有姓氏一切情狀，倘不變更其姓氏，確有造成
    法律上之不利益，且變更原姓氏之外，別無其他方法除去其
    不利益，始得為之，此乃身分法上法安定性原則考量。至於
    單純情感因素或法律另有救濟途徑時，均不得聲請變更姓氏
    ，以維身分之安定性。
三、經查，聲請人主張其父親阮基吉與母親李上珠贅婚，渠等從
    父姓，父親阮基吉已死亡一情，業據聲請人提出戶籍謄本為
    證，是聲請人此部分之主張堪信為真實。至聲請人主張有事
    實足認自己目前之姓氏對其有明顯不利之影響之部分，聲請
    人乙○○、甲○○於本院審理中分別陳稱：「（問：姓父姓
    對你們在法律上及事實上有何不利的影響？）在法律上及事
    實上沒有不利影響。」、「父母沒有書面約定。目前沒有不
    利影響。」等語（參見本院99年4 月7 日訊問筆錄），則聲
    請人未提出其他可資證明自己之姓氏對其有不利影響之積極
    事證，核與上開規定所定之法定要件尚有未洽，應予駁回。
四、依非訟事件法第21條第1 項前段、第23條、第24條第1 項，
    裁定如主文。
中    華    民    國    99    年    4     月    12    日
                        家事庭法  官  林美靜
以上正本係照原本作成。
如不服本裁定應於送達後10日內向本院提出抗告狀，並繳納抗告
費新臺幣1,000元。
中    華    民    國    99    年    4     月    12    日
                              書記官  孫秀桃

司法院資訊處製作；財團法人民間司法改革基金會備份。
